【裁判字號】    97,交上訴,669
【裁判日期】    970702
【裁判案由】    公共危險等
【裁判全文】
臺灣高等法院臺南分院刑事判決    97年度交上訴字第669號
上  訴  人
即  被  告  乙○○
上列上訴人即被告因公共危險等案件，不服臺灣嘉義地方法院97
年度交訴字第9號中華民國97年4月25日第一審判決（起訴案號：
臺灣嘉義地方法院檢察署96年度調偵字第397號），提起上訴，
本院判決如下：
    主      文
上訴駁回。
    事      實
一、乙○○於民國 (下同）96年9月3日，駕駛車牌號碼RX－7920
    號自小客車，沿嘉義縣民雄鄉○○○○路由北往南方向行駛
    ，於同日晚間10時30分許，行經民雄鄉○○村○○○○路260
    公里五百公尺路口處，欲左轉彎行駛時，原應注意轉彎車應
    讓直行車先行，而當時天候為晴、夜間有照明、路面乾燥無
    缺陷、道路無障礙物，並無不能注意之情事，詎其竟疏未注
    意，即貿然左轉，適有甲○○騎乘車牌號碼LS7－910號重型
    機車沿台一線公路由對向駛至，亦疏未注意車前狀況，且未
    採取必要安全措施，致甲○○之重型機車前車頭撞及乙○○
    之自小客車右側前後門間車身，甲○○因而人車倒地，受有
    右股骨骨幹骨折、左手舟狀骨骨折、顏面挫傷撕裂傷、鼻骨
    骨折、右眼窩瘀傷等傷害。乙○○於駕駛上開動力交通工具
    肇事後，明知甲○○業已倒地受傷，竟僅以電話聯繫其外甥
    李青翰報案，即另行基於肇事逃逸之故意，駕車逃離現場，
    並返回其住處。嗣經李青翰報警，警方據報前往處理後，始
    依報案紀錄循線查悉上情。
二、案經甲○○訴由嘉義縣警察局民雄分局報請臺灣嘉義地方法
    院檢察署檢察官偵查起訴。
    理      由
一、本件被告所涉犯者為刑法第284條第1項前段、第185條之4之
    罪，均非死刑、無期徒刑、最輕本刑為3年以上有期徒刑之
    罪或高等法院管轄第一審案件。本院審理時，被告就被訴事
    實為有罪之陳述，經審判長告知簡式審判程序之旨，並聽取
    檢察官及被告之意見後，本院爰依刑事訴訟法第273條之1第
    一項裁定進行簡式審判程序。故本件簡式審判程序之證據調
    查，依刑事訴訟法第273條之2規定，不受同法第159條第1項
    、第161條之2、第161條之3、第163條之1及第164條至第170
    條規定之限制，合先敘明。
二、訊據上訴人即被告乙○○對於上揭犯罪事實坦承不諱（見偵
    字第76 63號偵卷第16至17頁，原審卷第16頁，本院97年5月
    25日審理筆錄），核與證人即告訴人甲○○、證人李青翰於
    警詢中證述之情節（見警卷第11至15頁）相符，復有道路交
    通事故現場圖、道路交通事故調查報告表(一)、(二)、事故現場
    及車損比對照片16張、嘉義縣警察局民雄分局重要道路交通
    事故紀錄（通報）單、北斗派出所疑似道路交通事故肇事逃
    逸追查表、嘉義縣警察局民雄分局北斗派出所受理各類案件
    紀錄表在卷可佐（見警卷第16至27頁、第33至34頁，偵字第
    7663號偵卷第4頁)。而告訴人甲○○因本件車禍受有右股骨
    骨幹骨折、左手舟狀骨骨折、顏面挫傷撕裂傷、鼻骨骨折、
    右眼窩瘀傷等傷害，復有財團法人嘉義基督教醫院診斷證明
    書二紙在卷可憑（見警卷第28至29頁）。綜上所述，足認被
    告之自白核與事實相符，自可採為證據，其罪證明確，犯行
    堪以認定。
三、按：一汽車行駛至交岔路口，轉彎車應讓直行車先行，道路
    交通安全規則第102條第一項第7款定有明文；被告駕駛自小
    客車行經上開路段時，理應知悉並注意前引交通安全規則，
    以防止危險發生，佐以被告係合法考領有駕駛執照之人，為
    交通事故調查報告表(二)記載明確，是其對於應遵守上開規定
    自應知之甚稔，且依卷附之道路交通事故調查報告表(一)所載
    ，本件事故發生時天候晴、夜間有照明、路面乾燥無缺陷、
    無障礙物，被告並無不能注意之情事，詎其仍疏未注意上開
    規定，貿然左轉因而肇事致告訴人受傷，足見被告確有過失
    甚明。另道路交通安全規則第94條第三項亦規定「汽車行駛
    時，駕駛人應注意車前狀況，並隨時採取必要之安全措施」
    ，本件告訴人係於向前直行中，機車前車頭與對向在交岔路
    口左轉之被告自小客車右側前後門間車身發生碰撞，以兩車
    之相對位置、撞擊位置、客觀環境等判斷，告訴人行經上揭
    路口時，應可見對向來車於路口左轉，尚非猝不及防，然其
    疏未注意車前狀況，致前車頭與被告之右車身發生碰撞，是
    告訴人就本件車禍之發生，亦有未注意車前狀況，隨時採取
    必要安全措施之過失。惟本件車禍既係因被告之前開過失行
    為所合併肇致，被告即不得因此解免其過失責任。又告訴人
    因本件車禍受有上開傷害，已如前述，被告之過失行為與告
    訴人之傷害結果間，顯具有相當因果關係。二刑法第185條
    之4駕駛動力交通工具致人死傷而逃逸罪之立法理由，乃在
    於維護交通安全，加強救護，減少被害人之死傷，促使駕駛
    人於肇事後，能予被害人即時救護；又汽車駕駛人，駕駛汽
    車肇事致人受傷或死亡，應即採取救護或其他必要措施，並
    向警察機關報告，不得駛離，道路交通管理處罰條例第62條
    第三項規定甚明；本件被告係領有駕駛執照之駕駛人，對於
    上開規定自不得諉為不知，詎被告駕駛自小客車肇事後，明
    知告訴人業已倒地不起，且由卷附現場照片（見警卷第19頁
    ）觀之，告訴人所騎機車前車頭因碰撞而受損嚴重，地面留
    有血跡，故本件事發時，被告應已由現場跡證明確知悉告訴
    人確有受傷，然被告竟僅以電話聯繫其外甥代為報案，而未
    即時救護告訴人，且本件事故發生地點為台一線，係主要交
    通幹道，平日車流量較大，當時又係夜間，被告未設置警告
    標誌或在現場指揮以防止其他車輛追撞告訴人，亦未留下任
    何聯絡資料，即逕自駕車離開現場，其有肇事逃逸之犯意甚
    明。三綜上所述，本件事證明確，被告犯行堪以認定，應依
    法論科。
四、核被告乙○○所為，係犯刑法第284條第1項前段之過失傷害
    罪，以及同法第185條之4之肇事致人受傷逃逸罪。被告所犯
    上開二罪，罪名互異，犯意各別，應分論併罰。
五、原審適用刑法第185條之4、第284條第1項前段、第51條第5
    款，刑法施行法第1條之1第1項、第2項前段之規定，並審酌
    ：被告國中畢業之智識程度，有賭博、竊盜前科之素行，目
    前擔任鐵工、月收入新台幣3萬多元、獨自居住之生活狀況
    ，違反注意義務之過失程度，告訴人所受傷勢非輕，及被告
    於肇事致告訴人受傷後，未予即時救護或協助即逕自逃逸，
    漠視依法應履行之義務，因此所造成之危險程度，以及被告
    於事故發生後尚有電聯其外甥報案，並非全然未予置理，並
    參酌被告於偵查、原審及本院審理時均坦承犯行，然屢經調
    解，在告訴人一再降低賠償金額之情況下，數度承諾給付賠
    償金，均未依承諾履行，且為逃避責任，一度於原審審理中
    無故不到庭，經通緝始到案，迄未賠償告訴人所受損害等一
    切情狀，就被告所犯上開二罪分別量處有期徒刑三月（過失
    傷害）、七月（肇事逃逸），並定應執行刑為有期徒刑九月
    ，以資懲儆等情。本院經核其認事用法，均無不當，量刑亦
    稱妥適。被告上訴意旨，認原審量刑過重云云，為無理由，
    應予駁回。
據上論結，應依刑事訴訟法第368條，判決如主文。
本案經檢察官李傳來到庭執行職務。
中    華    民    國    97    年    7     月    2     日
                  刑事第五庭    審判長法  官  楊明章
                                      法  官  戴勝利
                                      法  官  顏基典
以上正本證明與原本無異。
肇事逃逸部分如不服本判決，應於收受本判決後十日內向本院提
出上訴書狀。其未敘述上訴理由者並得於提起上訴後十日內向本
院補提理由書狀（均須按他造當事人之人數附繕本）「切勿逕送
上級法院」。
過失傷害部分不得上訴。
                                      書記官  呂嘉文
中    華    民    國    97    年    7     月    2     日
【附錄】本判決論罪科刑法條：
刑法第185條之4
駕駛動力交通工具肇事，致人死傷而逃逸者，處6 月以上5 年以
下有期徒刑。
刑法第284條第1項
因過失傷害人者，處6 月以下有期徒刑、拘役或5 百元以下罰金
，致重傷者，處1 年以下有期徒刑、拘役或5 百元以下罰金。


司法院資訊處製作；財團法人民間司法改革基金會備份。
